最高法院刑事判決　　　　　　九十六年度台上字第一四三五號
上　訴　人　乙○○
　　　　　　　　　　13樓之1（
選任辯護人　江信賢律師
　　　　　　蔡麗珠律師
上　訴　人　甲○○
　　　　　　　　　　12號（
上列上訴人等因違反毒品危害防制條例等罪案件，不服台灣高等
法院台南分院中華民國九十六年一月二日第二審判決（九十五年
度上訴字第一二二二號，起訴案號：台灣台南地方法院檢察署九
十五年度偵字第四二三八、五三八六、五四三七、六三五二、六
五七八號），提起上訴，本院判決如下：
    主  文
原判決關於甲○○販賣第一級毒品、第二級毒品部分及乙○○部
分均撤銷，發回台灣高等法院台南分院。
其他上訴駁回。
    理  由
一撤銷（即甲○○販賣第一級毒品、第二級毒品，及乙○○）部
分：
本件原判決認定：(一)、上訴人甲○○自民國九十四年七、八月間
起，與成年人邵秀金、劉翰霖（均經檢察官另案起訴）共同基於
販賣第一級毒品海洛因及第二級毒品安非他命之概括犯意聯絡，
由邵秀金、劉翰霖負責購入並分裝毒品，且與購買毒品之人聯絡
，甲○○負責送貨予購買毒品之人。每次交易完成，甲○○均能
獲取邵秀金、劉翰霖提供之海洛因或安非他命或新台幣（下同）
數百元至數千元不等金額之代價。嗣邵秀金、劉翰霖於同年十一
月二日為警查獲，經台灣台南地方法院裁定羈押，甲○○仍承上
揭販賣海洛因及安非他命之概括犯意，於同年、月間某日起，至
九十五年二月二十七日止，以台南市○區○○路八十五巷七十四
號二０三室及0000000000、0000000000、
0000000000、0000000000、000000
0000等行動電話號碼，作為販賣毒品之據點及聯絡電話，向
真實姓名、年籍不詳，綽號「肉仔」之人，分次以約每半錢重量
要價一萬三千元至一萬五千元之價格販入海洛因及安非他命後，
並將之分裝為重量約每一小包「零點公克」重後，以每小包約一
千元之價格販賣予如原判決附表一編號一所示之購毒者，詳情如
該附表所示。(二)、甲○○於邵秀金、劉翰霖遭押之獨立販賣毒品
期間，約集另上訴人乙○○與李政衛（另經檢察官起訴）等人加
入販毒集團，共同基於販賣海洛因及安非他命之概括犯意聯絡，
由乙○○、李政衛等人負責送貨，並收款交予甲○○。乙○○於
每次毒品交易後，均能獲取甲○○提供之海洛因或安非他命或數
百元至數千元不等金額之代價。乙○○工作至九十五年一月中旬
止即未再參與其事，其參與部分詳如原判決附表一編號二所示等
情。因而撤銷第一審關於乙○○販賣第一級毒品部分之科刑判決
，改判依行為時法，仍論處乙○○共同連續販賣第一級毒品罪刑
（處有期徒刑十一年）；另維持第一審諭知甲○○共同連續販賣
第一級毒品（累犯）罪刑（處有期徒刑十二年）；又共同連續販
賣第二級毒品（累犯）罪刑（處有期徒刑九年）；諭知乙○○共
同連續販賣第二級毒品罪刑（處有期徒刑八年）之判決，駁回上
訴人二人上揭部分之第二審上訴。固非無見。
惟查：(一)、科刑有關之事實，諸凡犯罪之時間、地點、方法、態
樣，均應為詳實之記載，然後於理由內說明其憑以認定之依據，
使事實認定與理由說明兩相一致，方為合法。倘若事實認定及理
由說明有所齟齬，或事實或理由欄內之記載前後不符，按諸刑事
訴訟法第三百七十九條第十四款後段規定，均屬判決理由矛盾之
當然違背法令，足以構成撤銷之原因。原判決製有附表三，記載
諸多物品，然無論其事實或理由欄，皆未就此著墨，令人不明所
以；其事實認定甲○○將毒品分裝為重量約每一小包「零點公克
」（見原判決第三頁第一至三行），竟乏詳細數字；又其事實欄
記載：販賣地點如（原判決）附表一編號一所示（見原判決第三
頁第五行），但該附表內容卻乏此地點之記敘，均嫌疏失。且就
上揭附表內容關於「販毒對象」欄以觀，似共為「九人」，乃載
為「等十餘人」（見原判決第十九頁）；理由內既說明馬其昌向
甲○○購買安非他命，由乙○○負責送貨（見原判決第七頁倒數
第五行、第十頁第十一至十七行），然原判決附表一編號二之販
賣對象欄內，則無馬其昌之記載，均有判決理由矛盾之違誤。再
其理由內說明甲○○打電話給謝嘉慶稱：「等一下乙○○會打電
話給你」、「他會載一個女的（指海洛因）過去」，作為認定上
訴人二人出售毒品給「佳慶」等人之證據（見原判決第十頁倒數
第四至八行），稽之上揭附表一編號二所載販毒對象亦為「佳慶
」，則謝嘉慶是否即「佳慶」？原判決未予說明，難認無判決理
由未備之違失。(二)、刑事訴訟法第三百七十九條第十二款前段規
定：「除本法有特別規定外，已受請求之事項未予判決」，其判
決當然違背法令。本件起訴書記載：「甲○○竟仍不知悔改，隨
即於九十四年五月份出獄後，與邵秀金、劉翰霖……共同基於販
賣第一級毒品海洛因及第二級毒品安非他命之概括犯意聯絡，…
…由甲○○負責送貨予購買毒品之人」（見起訴書第一頁倒數第
二至七行），原判決則認定甲○○之犯罪始期為同年「七、八月
間」（見原判決第二頁第十六行），而未就其被訴於同年五、六
月之販賣毒品之事予以裁判或說明，應認有已受請求之事項未予
判決之違法。(三)、證據之取捨及事實之認定，雖屬事實審法院自
由判斷之職權，但此項職權之行使，仍應受經驗法則與論理法則
之支配，否則難認適法，此觀刑事訴訟法第一百五十五條第一項
規定甚明。原判決附表三所示諸物，係甲○○所有，經警持搜索
票依法查獲者（見第四二三八號偵查卷第七十二頁扣押物品目錄
表及第七十七頁查獲照片），其中編號三「葡萄糖（粉末）」部
分，甲○○供稱：「我每次向陳財源購買一、二級毒品回來後，
就將葡萄糖以一比零點五或一比一的量摻混在海洛因內，攬拌後
每半錢可分裝成大約十五小包，……再以每小包新台幣一千元之
代價賣給不特定對象」（見同上卷第十頁正面），似與一般販賣
毒品者習常所用手法相同，按諸經驗法則，當非不可採信，第一
審判決逕認其「雖為被告甲○○所有之物，惟非供販賣毒品海洛
因……所用之物，……不另為宣告沒收之諭知」（見第一審判決
第十六頁第七至九行），原判決未予糾正，自非允洽。又第一審
判決係將扣案之空塑膠袋、空小型夾鏈袋、分裝匙吸管、杓子、
電子磅秤及行動電話宣告沒收（見第一審判決主文及其附表二）
，然原判決則認係「空包裝袋」沒收（見原判決第十六頁第七行
），顯與卷內訴訟資料不符。(四)、與待證事實有重要關係之事項
，雖已經調查，如尚未明瞭，即與未調查者無異，遽行判決，倘
影響於公平正義之維護或被告之重大利益者，即有應於審判期日
調查之證據而未予調查之違法。又販賣毒品之人，若供出其毒品
來源，因而破獲者，依毒品危害防制條例第十七條規定，得減輕
其刑；再以一販賣行為，而同時販入或售出第一級及第二級毒品
者，應依想像競合犯之例，從一重論以販賣第一級毒品罪，不得
以販賣第一級毒品罪與販賣第二級毒品罪，予以分論併罰，此均
於被告之利益有重大關係，如依卷內資料顯示或有此情況者，審
理事實之法院自應詳加調查，方為適法。甲○○在警詢時已供稱
其毒品係向綽號「肉仔」之陳財源所販入，且指明其人之基本資
料與聯絡電話，並謂；「我每次向陳財源購買一、二級毒品」（
見第四二三八號偵查卷第九至十頁）；向甲○○購買毒品者，亦
多有以「軟的」及「硬的」之暗語（按似分別指海洛因及安非他
命），於同一次以電話洽購之電話監聽紀錄（見同上卷第三十一
頁正面、第三十四頁正面、第三十六頁背面、第四十二頁背面、
第四十三頁背面、第四十六頁背面），似有供出毒品來源及想像
競合販賣第一級及第二級毒品之情形，既均屬對於甲○○、乙○
○（想像競合犯部分）之利益有重大關係之事項，原審未遑根究
明白，遽行判決，容有證據調查職責未盡之違失。以上，或為上
訴意旨所指摘，或屬本院得依職權調查之事項，應認原判決關於
甲○○販賣第一級毒品及販賣第二級毒品暨乙○○部分，均具有
撤銷發回更審之原因。再刑法已修正刪除連續犯之規定，更審時
宜注意比較適用，併此指明。
二駁回（即甲○○違反槍砲彈藥刀械管制條例）部分：
按刑事訴訟法第三百七十七條規定，上訴於第三審法院，非以判
決違背法令為理由，不得為之。是提起第三審上訴，應以原判決
違背法令為理由，係屬法定要件。如果上訴理由書狀並未依據卷
內訴訟資料，具體指摘原判決不適用何種法則或如何適用不當，
或所指摘原判決違法情事，顯與法律規定得為第三審上訴理由之
違法情形，不相適合時，均應認其上訴為違背法律上之程式，予
以駁回。甲○○此部分上訴意旨略稱：(一)、甲○○係自動交出其
非法持有之槍、彈，應有自首減刑規定之適用，原審竟採信警員
謝東昇、許榮芬所稱警方因監聽電話，得悉甲○○持有槍、彈，
而聲請搜索票之證言，不予減刑。然依卷附甲○○電話監聽譯文
以觀，並無關於槍、彈之記載，足見該二警員所供不實，原審未
予詳查，「自難昭折服，亦當非適法」。(二)、上揭槍、彈附有彈
匣一個，原判決未併予宣告沒收，顯有違誤云云。惟查：證據之
取捨及事實之認定，係屬事實審採證認事之職權，此項職權之行
使，倘不違背經驗法則與論理法則，即無違法可言。原判決係依
憑甲○○之自白；扣案之槍、彈及鑑定該槍、彈均具有殺傷力之
鑑定書等證據資料，認定甲○○有原判決事實欄第四項所載之犯
行，因而維持第一審依想像競合犯，從一重論處甲○○未經許可
，持有可發射子彈具有殺傷力之改造手槍（累犯）罪刑之判決，
駁回甲○○此部分之第二審上訴。對於甲○○之原審辯護人所為
自首辯解，則以謝東昇、許榮芬到庭供明警方早因依法監聽甲○
○電話，知悉其要送修槍械，並持有子彈，而確定其有此部分犯
行，故報請檢察官向法院聲准搜索票等語，核與法院核發之搜索
票上所載「毒品危害防制條例、槍砲案」之案由欄記載情形相符
，有該搜索票影本在案可徵，自不符自首要件，予以指駁說明綦
詳。所為之事實認定及得心證理由，俱有卷內各證據資料可稽，
自形式上觀察，並未違背經驗法則與論理法則。該二證人已陳明
電話監聽資料所示者，係以暗語記載，原審斟酌上揭證據資料，
認為事證已臻明確。所為判斷，於法核無不合。上訴意旨置原判
決已明白論斷之事項於不顧，任憑主觀意見，指摘其非適法，不
能認為已具備合法上訴第三審之形式要件。至彈匣，無非槍械之
從物，依主從不可分之原則，既已將手槍宣告沒收，效力當然及
於從物之彈匣，依刑事訴訟法第三百八十條規定意旨，即於判決
本旨不生影響，尚無許以之資為上訴第三審合法理由之餘地。依
上說明，應認此部分之上訴，為違背法律上之程式，予以駁回。
據上論結，應依刑事訴訟法第三百九十五條前段、第三百九十七
條、第四百零一條，判決如主文。
中　　華　　民　　國　九十六　年　　三　　月　二十二　日
                      最高法院刑事第七庭
                          審判長法官  張　淳　淙
                                法官  劉　介　民
                                法官  張　春　福
                                法官  洪　昌　宏
                                法官  蔡　彩　貞
      本件正本證明與原本無異
                                      書  記  官
中　　華　　民　　國　九十六　年　　三　　月　二十六　日
                                                      Ｋ
